【裁判字號】    99,聲判,6
【裁判日期】    990908
【裁判案由】    聲請交付審判
【裁判全文】
臺灣桃園地方法院刑事裁定               99年度聲判字第6號
聲  請  人
即  告訴人  甲  ○
代  理  人  金學坪律師
被      告  乙○○
上列聲請人因被告過失致死案件，不服臺灣高等法院檢察署檢察
長於民國98年12月21日98年度上聲議字第8044號駁回再議之處分
（原不起訴處分案號：臺灣桃園地方法院檢察署98年度偵字第20
841 號），聲請交付審判，本院裁定如下：
    主  文
聲請駁回。
    理  由
一、聲請交付審判意旨略以：（一）被告駕駛汽車未注意車前狀
    況，並隨時採取必要之安全措施，違反道路交通安全規則第
    94條第3 項之規定，且被告於被害人摔下來後40秒駕駛車牌
    號碼8G-1512 號自用小客車自桃園縣楊梅鎮○○路○ 段232
    巷31號社區○○○○道出口處駛出，使被害人全身卡於車底
    ，拖延送醫時間並加重被害人傷勢，導致被害人死亡，足認
    被告駕車未注意車前狀況之過失行為與被害人死亡結果間當
    有因果關係存在。（二）依停車場出口處監視影帶所拍攝影
    像模糊，僅可約略看出被害人倒臥於路口處，並無法看出被
    害人身體是否有任何反應，故原處份書認定被害人於墜樓後
    即當場死亡，顯屬速斷，且所憑法務部法醫研究所之鑑定報
    告書之鑑定內容所記載之被害人受傷情形，除可能為墜樓造
    成之傷害外，亦有遭被告所駕駛之車子碾壓所可能產生之傷
    害，然上開鑑定報告書忽略被告將被害人碾壓入車底並卡於
    車輪內38分鐘之事實，顯不符一般經驗法則，不可採信，認
    有再行調查之必要。況從高樓摔落而未當場死亡之報導屢有
    所聞，是被告於被害人墜樓40秒內駕駛自小客車碾壓被害人
    ，造成或加速被害人死亡結果之產生，被告行為已構成過失
    致死之罪，因而指摘原不起訴處分及駁回再議處分不當，爰
    依法聲請准予交付審判云云。
二、按聲請人不服上級法院檢察署檢察長認再議為無理由而駁回
    之處分者，得於接受處分書後10日內委任律師提出理由狀，
    向該管第一審法院聲請交付審判。法院認為交付審判之聲請
    不合法或無理由者，應駁回之，刑事訴訟法第258 條之1 、
    第258 之3 第2 項前段分別定有明文。查聲請人以被告涉犯
    過失致死罪嫌，向臺灣桃園地方法院檢察署檢察官提出告訴
    ，經該署檢察官以98年度偵字第20841 號為不起訴處分後，
    聲請人不服而聲請再議，亦經臺灣高等法院檢察署檢察長認
    再議為無理由，於98年12月21日以98年度上聲議字第8044號
    處分書駁回再議，聲請人並於99年1 月4 日委任律師向本院
    聲請交付審判，其聲請合於「再議前置原則」及「強制律師
    代理」等要件，並於法定聲請期間提出聲請，均符法定程序
    ，先予敘明。
三、按犯罪事實應依證據認定之，無證據不得認定犯罪事實。又
    不能證明被告犯罪者，應諭知無罪之判決，刑事訴訟法第15
    4 條第2 項、第301 條第1 項分別定有明文。又事實之認定
    ，應憑證據，如未能發現相當證據，或證據不足以證明，自
    不能以推測或擬制之方法，為裁判基礎（最高法院40年台上
    字第86號判例意旨參照）；再告訴人之告訴，本以使被告受
    刑事訴追為目的，故其陳述是否與事實相符，自應調查其他
    證據，以資審認，苟其所為攻擊之詞，尚有瑕疵，則在此瑕
    疵未予究明以前，即不能遽採為斷罪之基礎（最高法院69年
    台上字第1531號判例參照）；再認定不利於被告之事實，須
    依積極證據，苟積極證據不足為不利於被告事實之認定時，
    即應為有利於被告之認定，更不必有何有利之證據（最高法
    院30年上字第816 號判例）。經查：
（一）死者林志遠於98年6 月13日下午7 時50分36秒，自其址設
      桃園縣楊梅鎮○○路○ 段232 巷37號7 樓之2 住處（即「
      甜蜜新家社區」）之社區高處墜落，倒臥於桃園縣楊梅鎮
      ○○路○ 段232 巷31號地下停車場車道出口處，此有停車
      場出入口監視錄影光碟1 張附卷可稽；另經桃園縣政府警
      察局楊梅分局員警至現場勘查結果，在死者林志遠上址住
      處頂樓發現步跡鞋印共9 枚，經比對與案發現場死者散落
      於前揭地下停車場車道出口處之皮鞋鞋底印痕相符，研判
      死者林志遠係自該頂樓墜樓，此有桃園縣政府警察局楊梅
      分局刑案現場勘查紀錄表1 份在卷可佐。另被告乙○○於
      同日晚間7 時51分16秒，即死者林志遠墜樓後約40 秒 ，
      駕駛車牌號碼8G-1512 號自用小客車自上開地下停車場車
      道出口駛出，而碾壓林志遠之身體一節，業據被告乙○○
      坦承在卷，核與告訴人甲○指證情節相符，並有前開停車
      場出入口監視錄影光碟1 張在卷足參，堪以認定。
（二）經查，死者林志遠之遺體，經臺灣桃園地方法院檢察署檢
      察官囑託法務部法醫研究所之法醫師為解剖鑑定，其鑑定
      結果為「七、死亡經過研判：（二）屍體外表觀察有多重
      性鈍挫傷於胸腹、背腰臀部及四肢。解剖發現腦部有出血
      、頸椎骨折、兩側血胸、肋骨骨折、肺臟挫傷出血、肝臟
      裂傷、後腹膜及左前腹膜有挫傷，皆為高處墜落所致的傷
      害。毒物化學檢驗報告未發現酒精、鴉片類、安非他命類
      、鎮靜安眠藥及其他常見毒物成分。（三）綜合研判，死
      者林志遠因從頂樓墜樓，墜落位置位於地下停車場入口，
      由高度27.61 公尺，水平距離僅0.8 公尺以角度36度起跳
      計算起始速率僅0.41公尺/ 秒墜落地面時已因多重鈍性傷
      死亡。八、鑑定結果：死者林志遠，死亡原因為高處墜樓
      致多重鈍性傷於胸腹、背腰臀部及四肢，最後因出血性休
      克死亡」，此有相驗筆錄、相驗屍體證明書、檢驗報告書
      、解剖筆錄及法務部法醫研究所（98）醫鑑字第09811017
      81號鑑定書附卷可考。另參諸卷附停車場出入口監視錄影
      光碟所示，死者林志遠於墜樓後至被告乙○○駕駛車輛駛
      出地下停車場車道出口之期間，均無任何之身體活動反應
      ，益徵前開法務部法醫研究所鑑定結果所載死者林志遠係
      於墜落地面之際已當場死亡一節，堪認與事實相符。是被
      告乙○○於死者林志遠於前揭時、地墜樓死亡後，駕駛車
      輛不慎碾壓其軀體之行為，既與林志遠之死亡結果並無因
      果關係，自難率以過失致死罪相繩。
（三）至聲請人固以「科學鑑定與刑事偵查」一書所載對死亡時
      間之判斷應綜合考量各種可能因素，及報載自高處墜樓仍
      有生還可能等節，認死者林志遠墜樓後非必然發生死亡之
      結果，是被告乙○○仍有駕駛車輛碾壓尚仍存活之林志遠
      ，而加速林志遠死亡結果發生之可能，自應該當於過失致
      死罪嫌云云。惟查，上開法務部法醫研究所鑑定報告，除
      依死者體表及解剖後之傷勢情狀，認均屬高處墜樓所造成
      之傷害，另兼以物理學之計算方式，始為林志遠係於墜落
      地面當下已因多重鈍性傷死亡之判斷，而臺灣桃園地方法
      院檢察署檢察官不起訴處分書及台灣高等法院檢察署駁回
      再議處分書，更係參酌死者林志遠於墜樓後40秒之間，其
      身體均無任何活動狀態之情狀，始認前開鑑定報告所認林
      志遠於墜落地面之際已當場死亡之鑑定結果當屬可採，渠
      等之認定均係兼衡上開各項因素所為判斷，洵屬有據而均
      非臆斷。反之，本件告訴人就其所認死者林志遠於墜落地
      面後至遭被告乙○○碾壓時，期間應仍存活云云，僅泛稱
      「又縱被害人係由8 樓頂摔落，死亡率雖屬偏高，但依一
      般經驗法則，並非必然會發生死亡結果」，並舉報載高處
      墜樓仍幸生還之案件為例，惟各該高處墜樓個案之情狀、
      條件均不相符，而告訴人就本件死者林志遠墜樓之個案，
      其究係基何證據據以判斷林志遠於上述期間尚仍存活一節
      ，實均未舉出旁證可佐，是告訴人前開所認，當僅屬推測
      之詞。再者，依刑事訴訟法「罪證有疑、利歸被告」之罪
      疑惟輕基本法理，自不得僅以推測或擬制之方法，為裁判
      之基礎，是告訴人上開臆測之詞，殊無從驟為被告不利之
      認定。
四、綜上所述，臺灣桃園地方法院檢察署檢察官不起訴處分書及
    台灣高等法院檢察署駁回再議處分書，以死者林志遠於高處
    墜落地面之際已當場死亡，被告乙○○於林志遠墜樓後約40
    秒，始駕車不慎碾壓林志遠軀體之舉，與林志遠之死亡無因
    果關係，是被告乙○○犯罪嫌嫌疑不足為由，分別為不起訴
    處分或駁回聲請人再議之聲請，均已詳予敘明其理由及所憑
    依據，且論證理由亦無違反經驗法則、論理法則或其他證據
    法則之處。再者，本案復查無積極證據足認被告乙○○有何
    此部分過失致死犯行，自屬不能證明被告犯罪。基此，聲請
    人指摘原檢察官之處分書違誤云云，洵不足採。從而，聲請
    人所為交付審判之聲請為無理由，應予駁回。
據上論斷，應依刑事訴訟法第258 條之3 第2 項前段，裁定如主
文。
中    華    民    國    99    年    9     月    8     日
            刑事第十一庭審判長法  官  蔡榮澤
                              法  官  汪曉君
                              法  官  林蕙芳
以上正本證明與原本無異。
不得抗告。
                              書記官  莊凱男
中    華    民    國    99    年    9     月    17    日

司法院資訊處製作；財團法人民間司法改革基金會備份。
